【裁判字號】    95,上易,407
【裁判日期】    950502
【裁判案由】    詐欺
【裁判全文】
臺灣高等法院刑事判決                  95年度上易字第407號
上  訴  人  台灣台北地方法院檢察署檢察官
上  訴  人
即  被  告  乙○○
選任辯護人  林傳源律師
上列上訴人因被告詐欺案件，不服台灣台北地方法院94年度易字
第1385號，中華民國95年1月25日第一審判決（起訴案號：台灣
台北地方法院檢察署94年度偵字第7942號）提起上訴，本院判決
如下：
    主  文
原判決撤銷。
乙○○無罪。
    理  由
一、公訴意旨略以：被告乙○○係台北市○○○路231巷10號韓
    國料理店之負責人，明知上址因面臨道路寬度不符土地使用
    分區管制規則規定，無從申請取得營利事業設立登記許可，
    且因所尋得廚師不克來台掌廚，為求順利出脫該店，竟意圖
    為自己不法之所有，於民國93年12月間某日，向甲○○誆稱
    於上址以韓翔小吃店名稱辦妥營利事業設立登記，將改名大
    長今料理店，且大長今料理店之名稱已經臺北市政府商業管
    理處預查通過，僅需向臺北市政府申辦營利事業設立登記即
    可。致甲○○陷於錯誤，認能以大長今料理店取得營利事業
    登記證，在原址合法經營。於同年月19日，與乙○○簽訂餐
    廳讓渡書受讓該料理店，約定總價新臺幣（下同）55萬元，
    並當場交付中國信託商業銀行雙和分行、發票日93年12月24
    日、票號BG0000000號、面額45萬元之支票乙紙。嗣甲○○
    於同年12月23日向臺北市政府商業管理處申請大長今料理店
    營利事業設立登記，為該處於同年12月29日函以：面臨道路
    寬度不符土地使用分區管制規則規定，否准申請，始知受騙
    。因認被告乙○○涉有刑法第339條第1項之詐欺取財罪嫌。
二、訊據被告乙○○堅決否認有詐欺之犯行，辯稱：其係向前手
    畢淑英頂讓所經營之韓享小吃店，預備與韓國籍之丈夫韓翔
    斗經營韓國料理之韓翔小吃店，並向稅捐機關取得統一發票
    。該處雖因道路寬度不足，無法取得餐廳之營利事業登記，
    但該處巷道，實際上有多家餐廳營業，嗣因無法在韓國找到
    廚師，故將餐廳頂讓，並未告知告訴人甲○○上開處所已請
    得大長今料理店之營利事業登記，是甲○○事後無法請得營
    利事業登記，要求解約未果，乃提起訴訟。本件純屬民事糾
    紛，且為息事寧人，已與告訴人解約，返還所收45萬元，並
    另支付告訴人將生財器具租用倉庫租金等支出，共計60萬元
    等語。而公訴人認被告犯罪，係以被告乙○○之自白、告訴
    人甲○○之指訴、證人周雅琪、許子莉之證述及有臺北市商
    業管理處93年11月18日北市商一字第0930050456號函、93年
    12月29日北市商一字第0930056461號函、94年11月17日北市
    商一字第09430054700號函、餐廳讓渡書、支票、收據在卷
    ，為其論據。
三、按犯罪事實應依證據認定之，無證據不得認定犯罪事實，刑
    事訴訟法第154條第2項定有明文。又告訴人之告訴，係以使
    被告受刑事訴追為目的，是其陳述是否與事實相符，仍應調
    查其他證據以資審認（最高法院52年台上字第1300號判例意
    旨參照）。
四、經查：
（一）被告乙○○於偵審中始終否認有詐欺之犯行，並無公訴人
      所指之自白犯行；而證人周雅琪及台北市商業管理處之上
      開函件，均係指台北市○○○路231巷10號地址，不得設
      立餐廳之營利事業登記，可為一般零售業之營利事業登記
      。惟本件是否詐欺之癥結，在於被告將餐廳頂讓時，有無
      施用詐術使告訴人陷於錯誤，即被告有無告知該店而已取
      得韓翔料理店或大長今料理店之營利事業登記，並保證告
      訴人可取得大長今料理店之營利事業登記，始決意頂讓。
（二）告訴人雖指訴被告保證已取得大長今料理店營利事業登記
      證，只需辦理變更名義即可；而被告則堅決否認有告知已
      取得大長今料理店營利事業登記證，只是告知稅捐機關已
      核准並核發統一發票，雙方各執一詞。而告訴人所舉證人
      許子莉則證稱：簽約時被告說已辦妥營利事業登記證，被
      告說用韓翔名字申請的相關文件都已出來，辦理變更負責
      人名義即可云云。然被告所舉證人韓翔斗則證稱：簽約時
      並未談到營利事業登記之事項，亦各執一詞。而證人許子
      莉係與告訴人一同前往簽約，並擬定契約之人，與告訴人
      有相同之利害關係；證人韓翔斗為被告之配偶，亦與被告
      有相同之利害關係，究竟何者所述可採，仍須調查其他證
      據，加以勾稽。
（三）依被告與告訴人所簽不同之二份餐廳讓渡書及讓渡書，就
      讓渡條件，讓渡金額、付款方式、讓渡之生財器具、烤桌
      、餐桌、冰箱、冷氣、電視、大長今店名，均鉅細靡遺，
      一一列舉，但對最重要是否已取得之營利事業登記及保證
      可取得營業登記，卻隻字未提，若當時被告確有作此保證
      ，告訴人又特別在意營利事業登記，何以契約重要之事項
      ，付之闕如。
（四）台北市○○○路231巷10號之店面，原由畢淑英經營韓享
      小吃店，有韓享小吃店之電費收據、瓦斯收據在卷可按。
      且該復興北路231巷開設有多家餐廳，有照片附卷可查。
      另被告確有以大長今料理店，向稅捐機關取得核准使用統
      一發票，於讓與告訴人後，也經稅捐機關核准變更負責人
      ，有財政部台北市國稅局松山分局93年11月23日財北國稅
      松山營業字第0933008955號函及93年12月27日財北國稅松
      山營業字第0933010357號函存卷可核。該處店面實質上並
      非不能營業，只是無法取得台北市政府核發之營利事業之
      登記。且核被告頂讓該餐廳包括有店名、生財器具，並無
      取得顯不相當之價金。且又與告訴人為民事和解，返還告
      訴人所交付之45萬元及補償告訴人因生財器具承租倉庫租
      金等損失，共計60萬元，亦難認被告有不法所有之意圖。
（五）綜上所述，本件依據相關之事證及調查證據之結果，並不
      能證明被告於頂讓餐廳於告訴人時，確有保證可取得營利
      事業登記證，使告訴人陷於錯誤，而為財物之交付。公訴
      人所提出證據，尚有合理之懷疑。此外，復查無其他積極
      證據，足以認被告有詐欺之犯行，自不能證明被告犯罪。
五、原審未詳予研求，遽為被告有罪之判決，自嫌欠洽，被告上
    訴意旨，指摘原判決不當，為有理由，應由本院將原判決撤
    銷改判，為被告無罪之諭知。
六、據上論斷，應依刑事訴訟法第369條第1項前段、第364條、
    第301條第1項，判決如主文。
本案經檢察官沈世箴到庭執行職務。
中    華    民    國    95    年    5     月    2     日
                  臺灣高等法院刑事第十六庭
                              審判長法  官  葉騰瑞
                                    法  官  黃俊明
                                    法  官  趙功恆
以上正本證明與原本無異。
不得上訴。
                                    書記官  孫佩琳
中    華    民    國    95    年    5     月    2     日


司法院資訊處製作；財團法人民間司法改革基金會備份。
